【裁判字號】    90,交易,166
【裁判日期】    900918
【裁判案由】    過失傷害
【裁判全文】
臺灣臺南地方法院刑事判決                          九十年度交易字第一六六號
    公  訴  人  臺灣台南地方法院檢察署檢察官
    被      告  乙○○
右列被告因過失致死案件，經檢察官提起公訴（九十年度偵字第七九四號），本院判
決如左：
    主  文
乙○○從事業務之人，因業務上之過失致人於死，處有期徒刑柒月。
    事  實
一、乙○○為計程車司機，乃從事駕駛業務之人，於民國八十九年七月六日凌晨二時
    許，駕駛車牌號碼ＰＲ─０二五號營業用小客車，經友人戊○○連繫，前往臺南
    市○區○○路一一三號，與戊○○、丁○○等人在該址聊天，其本應注意距離交
    岔路口十公尺之內，及行人穿越道等處，為不得臨時停車，而依當時天候晴朗、
    夜間有照明、路面乾燥無缺陷、道路上未有任何障礙物、視距復屬良好等情形以
    觀，客觀上亦無不能注意之情事，其竟疏未注意及此，而將前開營業用小客車於
    交岔路口併排臨時車，逕自與戊○○、丁○○等人在該址聊天。適有丙○○騎乘
    車牌號碼ＷＨＡ─五二二號輕型機車，沿台南市○○路由西向東行駛至上址，亦
    疏未注意車前狀況，並隨時採取必要安全措施，自後追撞乙○○停放之營業小客
    車車尾，丙○○隨即人車倒地，受有顱內出血、外傷型蜘蛛膜下腔出血等傷害，
    經送醫治療，延至九十年五月十九日上午三時五十分，因外傷性腦出血、慢性肺
    部塞性疾病，仍不治死亡。乙○○於肇事後有偵查權公務人員發覺犯罪前向警方
    自首接受裁判。
二、案經甲○○訴由臺灣臺南地方法院檢察署檢察官偵查起訴。
    理  由
一、訊據被告乙○○固不否認於右揭時、地停放營業小客車，致遭丙○○騎乘機車撞
    及之事實，惟矢口否認有何過失致死犯行，辯稱：伊並未併排停車，是丙○○騎
    乘機車不慎才撞及伊停在路邊的計程車，伊的計程車受撞後，向前滑行，才變成
    併排狀況，伊聊天後本來無打算再做生意云云。經查：
    （一）前開犯罪事實，業據被害人戊○○之母甲○○於警訊時及偵審查中指訴甚
          詳，復有道路交通事故調查報告表一紙、現場相片二十幀附卷可稽。又被
          害人丙○○因本件車禍，受有顱內出血、外傷型蜘蛛膜下腔出血等傷害，
          經送國立成功大學醫學院附設醫院、台灣省立台南醫院治療，延至九十年
          五月十九日上午三時五十分，因外傷性腦出血、慢性肺部塞性疾病，仍不
          治死亡，此有國立成功大學醫學院附設醫院診斷證明書、台灣省立台南醫
          院診斷證明書、死亡證明書各一份在卷可稽。
    （二）次查，被告雖辯稱未併排停車，因受撞擊向前滑行，而呈併排狀況云云。
          然被告違規於交岔路口併排之事實，業據證人丁○○到庭結證稱：「：：
          我們坐在走廊聊天聽到碰的一聲，但因我坐得地方有斜角擋住，我沒有看
          到車禍情形，乙○○的車子有往前動了一點，但他原本就停在小貨車旁。
          」等語，參酌被告之營業小客車受撞後後擋風玻璃破裂之碎片、丙○○所
          載之安全帽、機車之前擋風板等物，均散落於鄰近被告營業小客車後方不
          遠處，在小貨車停放北側之延伸處，足見被告營業小客車原係與小貨車併
          排停放，縱因受機車撞擊而向前推移，亦屬短距離之移動，自無可能原由
          小貨車後方，大距離滑行至車頭逾越小貨車之情形。被告所辯，顯係臨訟
卸責之詞，不足採信。另證人戊○○證稱，被告未併排停車，係停放在小
          貨車後方，然又稱被告營業小客車受撞後，向前滑行約一個車頭多等語，
          依證人戊○○所陳，被告之營業小客車原停放在小貨車後方，向前滑行一
          個多車頭時，卻造成營業小客車車頭逾越小貨車車頭之事實，其所證詞情
          節，顯與經驗法則有違，亦不足採信。
    （三）按橋樑、隧道、圓環、障礙物對面、鐵路平交道、人行道、行人穿越道、
          快車道等處，不得臨時停車；且交岔路口、公共汽車招呼站十公尺內、消
          防栓、消防車出入口五公尺內不得臨時停車，道路交通安全規則第一百十
          一條第一、二款定有明文。本件被告乙○○於上開時、地，臨時停放車輛
          ，理應注意前述交通安全規則，而案發當時天候晴朗、夜間有照明、路面
          乾燥無缺陷、道路上未有任何障礙物、視距復屬良好等情，亦有道路交通
          事故調查報告表載明可考，據此判斷，客觀上亦無不能注意之情事，其竟
          疏於注意違規停車，以致肇事，並使被害人丙○○死亡，是被告之上述駕
          駛行為，自有過失。況本件經送台灣省台南區行車事故鑑定委員會暨台灣
          省車行車事故覆議鑑定委員會鑑定結果，亦均持相同見解，有該上開二委
          員會九十年三月二十三日南鑑字第九００二四一號函及所附之鑑定意見書
          一份、九十年七月九日府覆議字第九０一一二五號函存卷可參，此益證被
          告駕車肇事致被害人死亡之行為，確有過失無疑。末查，被告乙○○為計
          程車司機，且車禍肇事時，被告所駕營業小客車之汽車出租營業燈均有運
          作顯示，足見被告乙○○仍持續為駕駛業務中，渠等辯稱將要休息云云，
          顯不足採。復查，被告乙○○之過失駕駛行為，與被害人丙○○之死亡結
          果間，具有相當因果關係，亦無疑義，故本件事證已甚明確，被告之過失
          致人於死犯行，堪以認定。
五、被告乙○○係計程車司機，為從事駕駛業務之人，其因業務上之過失，致被害人
    丙○○受有顱內出血、外傷型蜘蛛膜下腔出血等傷害，經送醫治療，仍因外傷性
    腦出血、慢性肺部塞性疾病不治死亡，核其所為，係犯刑法第二百七十六條第二
    項之業務過失致死罪。公訴人認被告所為係犯同法二百八十四條第二項業務過失
    致重傷害罪，其起訴法條容有未合，應予變更。另被告於肇事後，犯罪未被有偵
    查權之公務員或機關發覺前，即向台南市警察局第六分局鹽埕站警員自首並坦承
    犯行，進而接受裁判，此有卷附之警訊筆錄載明可考，是應依刑法第六十二條前
    段自首之規定，減輕其刑。本院審酌被告之生活狀況、品行、智識程度，與本件
    犯罪所生之危險、損害，及被告之過失程度尚非輕微，且肇事後仍未與被害人家
    屬，就民事賠償事宜達成和解，然本件車禍之發生，被害人亦同有肇事因素，而
    被告其犯後態度尚非惡劣等一切情狀，量處如主文所示之刑，以資懲儆。
據上論斷，應依刑事訴訟法第二百九十九條第一項前段、第三百條，刑法第二百七十
六條第二項、第六十二條前段，罰金罰鍰提高標準條例第一條前段，判決如主文。
中      華      民      國    九十      年      九      月     十八     日
                              臺灣臺南地方法院交通法庭
                                  法  官    田  幸  艷
如不服本判決應於送達後十日內向本院提出上訴狀
附錄本案論罪科刑法條全文：
刑法第二百七十六條（過失致死罪）
因過失致人於死者，處二年以下有期徒刑、拘役或二千元以下罰金。
從事業務之人，因業務上之過失犯前項之罪者，處五年以下有期徒刑或拘役，得併科
三千元以下罰金。


司法院資訊處製作；財團法人民間司法改革基金會備份。
